臺北高等行政法院判決
　　　　　　　　　　　　　　　　　　 93年度訴字第02959號
　　　　　　　　　　　　　　　.
原　　　告　甲○○
訴訟代理人　洪惇睦（會計師）住臺北市○○○路○段130號11樓
　　　　　　　　　　　　　　　.
被　　　告　財政部臺北市國稅局
代　表　人　張盛和（局長）
訴訟代理人　丙○○
　　　　　　乙○○
上列當事人間因遺產稅事件，原告不服財政部中華民國93年7月
12日台財訴字第0930019904號訴願決定，提起行政訴訟。本院判
決如下：
　　主  文
原告之訴駁回。
訴訟費用由原告負擔。
　　事  實
一、事實概要：原告之父曹文超於民國91年4月26日死亡，原告
    於91年8月28日辦理遺產稅申報，原處分機關初查以原告之
    父曹文超生前所有第一商業銀行（以下稱一銀）士林分行存
    款，由其配偶楊祖嘉於91年3月13日及3月14日分別提領現金
    10,000,000元及22,146,520元，合計32,146,520元，認定係
    屬曹文超重病無法處理事務期間提領存款，乃核定遺產總額
    為新台幣（下同）69,004,533元，淨額為56,604, 533元，
    應納遺產稅額為17,700,858元，並就漏報稅額處以1倍之罰
    鍰計11,936,714元。原告不服，申請復查，未獲變更，提起
    訴願，亦遭駁回，原告猶未甘服，遂向本院提起行政訴訟。
二、兩造聲明：
　(一)原告聲明：
    1.原處分及訴願決定，關於罰鍰部分均撤銷。
    2.訴訟費用由被告負擔。
　(二)被告聲明：
    1.駁回原告之訴。
    2.訴訟費用由原告負擔。
三、兩造之主張：
甲、原告主張：
  (一)被繼承人曹文超生前由其意思，委託原告母親楊祖嘉，提領
    一銀士林分行兩筆現金10,000,000元及22,146,520元，供還
    友人借款及購買墓地，被繼承人曾文超之遺產繼承人為原告
    及原告母親楊祖嘉，楊祖嘉因年事已高（81歲），近1、2年
    來身體健康每況愈下，對於還款對象已不復記憶，原告繼承
    時已無該項銀行存款餘額，依法自不應課徵遺產稅，並處罰
    鍰，因此被告仍將提領數額計入遺產核課遺產稅並處罰鍰，
    其認事用法均顯有違誤，訴願決定，遞予維持，亦有未洽。
    敬請鈞院明察，判決如訴之聲明，以維權益。
  (二)罰鍰部分：依據司法院釋字第275號解釋意旨，原告申當時
    不知有該2筆款項，並無故意或過失，請求免予處罰。
乙、被告主張：
  (一)本稅部分：
  1.按「經常居住中華民國境內之中華民國國民死亡時遺有財產
    者，應就其在中華民國境內境外全部遺產，依本法規定，課
    徵遺產稅。」「被繼承人死亡前因重病無法處理事務期間舉
    債、出售財產或提領存款，而其繼承人對該借款、價金或存
    款不能證明其用途者，該項借款、價金或存款，仍應列入遺
    產課稅。」分別為行為時遺產及贈與稅法第1條第1項及同法
    施行細則第13條所規定。
  2.被告於調查被繼承人相關資金往來銀行時，查得被繼承人設
    於一銀士林分行第00000000000帳號存款帳戶，於被繼承人
    重病期間，其配偶楊祖嘉有自該帳戶提領現金10,000,000元
    及22,146,520元之情事，乃依前揭規定予以併計遺產額核課
    遺產稅。原告不服，主張上開二筆提領現金，係被繼承人於
    生前，且並非於重病無法處理事務期間所提領，繼承人並不
    知其用途，不應併入遺產額核課遺產稅云云，資為爭議。
  3.經查楊祖嘉於91年3月13日自被繼承人曹文超一銀士林分行
    第00000000000號帳戶提領現金10,000,000元，同年3月14
    日提領現金22,146,520元，有一銀士林分行存款帳戶交易明
    細資料及大額通貨交易登記簿影本可稽。又依卷附行政院國
    軍退除役官兵輔導委員會台北榮民總醫院（以下簡稱台北榮
    民總醫院）92年5月20日北總企字第0920005162號函說明二
    ：「病患曹文超…於91年3月12日因咳嗽、呼吸困難至本院
    急診，當時全身虛弱無力，意識不清，經診斷為肺炎，而住
    進本院感染科病房，91年3月13日因呼吸衰竭行插管及使用
    呼吸器，並轉入內科加護病房治療；後因併發敗血症、心臟
    衰竭及急性腎衰竭…於91年4月26日死亡。」。查本案系爭
    提領款項，係分別於91年3月13及14日提領，依上開榮民總
    醫院函，本案提款日被繼承人已處於意識不清，呼吸衰竭，
    無法處理自己事務之重病狀態，而其繼承人對系爭款項，既
    無法舉證其用途，依前揭規定，自應併入遺產稅核課，尚無
    不當，復查決定予以維持。亦無違誤。
  (二)罰鍰部分：
  1.按「納稅義務人對依本法規定，應申報之遺產或贈與財產，
    已依本法規定申報而有漏報或短報情事者，應按所漏稅額處
    以1倍至2倍之罰鍰。」為行為時遺產及贈與稅法第45條所明
    定。
  2.原告辦理本件遺產稅申報，漏未將提領現金32,146,520元併
    入遺產額申報，致短漏報稅額11,936,714元，被告乃按漏稅
    額處1倍之罰鍰11,936,714元。
  3.本案基於前述漏報提領現金32,146,520元之同一事實及理由
    ，原處分按漏稅額處以1倍罰鍰11,936,714元，揆諸前揭規
    定，尚無不當，復查決定予以維持。亦無違誤。
  (三)據上論述，本件原處分、訴願決定均無違誤，為此請求判決
    如被告答辯聲明。
    理  由
一、按「凡經常居住中華民國境內之中華民國國民死亡時遺有財
    產者，應就其在中華民國境內境外全部遺產，依本法規定，
    課徵遺產稅。」、「納稅義務人對依本法規定，應申報之遺
    產或贈與財產，已依本法規定申報而有漏報或短報情事者，
    應按所漏稅額處以1倍至2倍之罰鍰。」分別為行為時遺產及
    贈與稅法第1條第1項及第45條所明定。
二、本件係原告之被繼承人曹文超於91年4月26日死亡，原告於
    91年8月28日辦理遺產稅申報，被告以原告之被繼承人曹文
    超生前所有一銀士林分行存款，由被繼承人之配偶楊祖嘉於
    91年3月13日及3月14日分別提領現金10,000,000元及22,146
    ,520 元，合計32,146,520元，認定係屬曹文超重病無法處
    理事務期間提領存款，乃核定遺產總額為69,004,533元，淨
    額為56,604, 533元，應納遺產稅額為17,700,858元，並就
    漏報稅額處以1倍之罰鍰計11,936,714元。原告就本件罰鍰
    部分不服，為如事實欄所載之主張。
三、經查：
  (一)楊祖嘉於91年3月13日自被繼承人曹文超一銀士林分行第000
    00000000號帳戶提領現金10,000,000元，同年3月14日提領
    現金22,146,520元之事實，有一銀士林分行存款帳戶交易明
    細資料及大額通貨交易登記簿影本在卷足憑，且為原告所不
    爭執，洵堪認定。
  (二)依卷附台北榮民總醫院92年5月20日北總企字第0920005162
    號函說明二略以：「病患曹文超．．．於91年3月12日因咳
    嗽、呼吸困難至本院急診，當時全身虛弱無力，意識不清，
    經診斷為肺炎，而住進本院感染科病房，91年3月13日因呼
    吸衰竭行插管及使用呼吸器，並轉入內科加護病房治療；後
    因併發敗血症、心臟衰竭及急性腎衰竭．．．於91年4月26
    死亡。」等語，足認被繼承人曹文超自91年3月12日起至同
    年4月26日止，因意識不清，自無法處理事務；本件系爭提
    領款項，係分別於91年3月13日及14日提領，依行為時遺產
    及贈與稅法施行細則第13條規定：「被繼承人死亡前因重病
    無法處理事務期間舉債或出售財產，而其繼承人對該項借款
    或價金不能證明其用途者，該項借款或價金，仍應列入遺產
    課稅。」。從而，被告以原告對於上開系爭款項，既無法舉
    證其用途，依前揭施行細則第13條規定，併入遺產課稅，依
    法自無不法。
  (三)按人民違反法律上之義務而應受行政罰之行為，法律無特別
    規定時，雖不以出於故意為必要，仍須以過失為其責任條件
    。但應受行政罰之行為，僅須違反禁止規定或作為義務，而
    不以發生損害或危險為其要件者，推定為有過失，於行為人
    不能舉證證明自己無過失時，即應受處罰。為司法院釋字第
    275號解釋意旨。至原告主張其母親楊祖嘉於被繼承人重病
    期間提領32,146,520元並不知情乙節，姑不論是否屬實，惟
    查原告於申報本件遺產稅，既已申報被繼承人於台銀士林分
    行及郵局存款，何以獨漏被繼承人一銀士林分行於91年3月1
    3日被提領現金10,000,000元，同年3月14日提領現金22,146
    ,520 元之事實？是原告縱非故意，亦難謂無過失；揆諸上
    開司法院解釋意旨，本件仍應受罰，併此敘明。
四、綜上所述，原處分關於原告漏報被繼承人重病無法處理事務
    期間提領現金32, 146,520元，按所漏稅額處1倍之罰鍰計1
    1,936,714元，依法並無不合；訴願決定予以維持，亦無違
    誤；原告徒執前詞，聲請撤銷原處分及訴願決定關於罰鍰部
    分，為無理由，應予駁回。
據上論結，本件原告之訴為無理由，爰依行政訴訟法第98條第3
項前段，判決如主文。
中　　華　　民　　國　　94　　年　　7　　月　　7　　日
                      第七庭審判長法  官　鄭　小　康
                                  法  官　李  玉  卿
                                  法  官　黃　秋　鴻
上為正本係照原本作成。
如不服本判決，應於送達後20日內，向本院提出上訴狀並表明上
訴理由，如於本判決宣示後送達前提起上訴者，應於判決送達後
20日內補提上訴理由書（須按他造人數附繕本）。
中　　華　　民　　國　　94　　年　　7　　月　　7　　日
                                     書記官   王琍瑩
